# 求助陈版，关于合同分拆的问题

提问人：dfhcpa 时间：2017-11-26 22:13:19
请教陈老师：某培训机构，开出一个TT课程类型，该课程合同明确约定出售的课程包括A课程 120 课时和B课程 20 课时，同时赠送C课程与D课程，其中C课程为在培训期间内学员每周都可以上这该课，该课程并不单独对外出售，只做某些课程类型的赠品，学员是否上课培训机构并不做太多要求，也不统计其是否旷课，也没有请假什么的，简单的说对于C课程培训机构既不管学员是否上多也不管是否少上，不按照A、B课程那样正常管理；D课程属于公开课课程，还有很多其他课程类型也赠送该公开课的课程，跟C一样，学员上多上少培训机构均不管； 我个人这么理解的：既然合同并没有约定C、D课程的课次，也没有约定课次计算规则（比如旷课、请假等），A、B课程结束后就算学员一节没上C、D课程，培训机构也不需要补上，那么C、D课程就不能算作合同的履约义务；因此在分拆该TT课程合同时，C、D不参与合同分拆、其成本按照一定的合理方法按照受益原则分拆到相应的课程中。 不知道我以上的理解对不对，请陈版指点；谢谢！！！

回答人：chenyiwei
个人理解，此处应为四种课程的打包出售。虽然“合同并没有约定C、D课程的课次，也没有约定课次计算规则（比如旷课、请假等），A、B课程结束后就算学员一节没上C、D课程，培训机构也不需要补上”，但根据历史经验仍可以合理估计出参加C、D课程的人数和次数，从而确定两个课程的相对公允价值，作为将合同总价分拆到不同履约义务的依据。C、D不参与总价分摊的做法不恰当。

提问人：dfhcpa 时间：2017-11-27 11:16:14
陈老师，您好，您说到“个人理解，此处应为四种课程的打包出售”，意思是不是所有的A、B、C、D都作为单项履约义务参与分拆合同？ 前面描述的不太清楚，这里我再描述一下课程类型介绍，某培训机构推出甲乙丙丁四种课程类型，每种课程类型都包括主修的课程和赠送的学员的课程； 对于主修课程是培训机构的主推课程，为学员系统的教学使用的，合同详细约定了课次、考核办法、请假旷课要求、作业要求、转课要求、授课老师的水平程度等等细则； 对于赠送课程合同仅仅约定由学员根据兴趣爱好进行选修，主要为了有兴趣的同学巩固加深，属于公开课的范畴，学员上多少课或者甚至不上课均没有要求，当然学员也没权利要求培训机构对于赠送课程班级人数、授课老师水平如何等；另外主修课程考核结束后即为毕业，毕业与赠送课程无关；赠送课程实质上都是公开课，理论上培训机构可以所有报名甲乙丙丁课程的同学均可以免费上课（当然因为学员水平不同，各个课程类型赠送的课程可能有所不同）；还有一点，赠送的课程均不对外进行单独销售。
这里举个例子详细说明一下：甲课程类型包括A、B两门主修课程以及C、D两门赠送课程；乙课程类型包括E一门主修课程以及C、D两门赠送课程；类似的丙课程类型也包括其主修课程以及类似的C、D赠送课程；
我个人理解：按照新的收入准则，A、B等主修课程肯定参与合同分拆；但类似C、D的公开课很难分拆，因为公开课上有各个课程类型的学员，当然根据历史数据也可以大体估计出来，但也存在问题，因为上公开课的学员课次、人数与该学员报的课程类型有关，有的课程类型相对轻松，这部分学员可能上公开课的几率更高，有的课程类型相对紧凑，学员则不太上公开课；如果强行按照历史数据估计，是否可能反而扭曲收入的确认？
陈老师，烦请您考虑在这种情况下，如果严格按照新收入准则的话，是不是也一定要分拆公开课？

回答人：chenyiwei
公司给每个课程包定价时，应该也是考虑了这些赠送课程的成本回收要求的，并且由于赠送课程不单独出售，事实上只有报名购买了主课程包的学员才能参加赠送课程的学习，这就表明这实际上是一项捆绑销售业务。 如果赠送课程内容与主课关系不大，不存在如果不修赠送课程就会导致主课无法毕业的情况，则赠送课程可以认为是一项单项履约义务，每一包的总价都应合理分摊到赠送课程，分别作为不同的履约义务确认收入。 但是，如果主课课程的履约进度采用的是在学期内均匀确认的方式，则基于简化考虑，可能也可以接受对赠送课程的履约进度采用直线法确认，这样最终的结果可能就是整个课程包的收入按直线法确认，是否分拆就意义不大了。

提问人：dfhcpa 时间：2017-11-27 22:13:11
谢谢陈版回复，明白您的意思，确实属于捆绑销售，这个我接受； 学员合同一般包括两部分内容，一部分是主修课程，另一部分是赠送课程；如您所言，赠送课程也确实是学员捆绑销售的一部分，但是赠送课程有以下几个特点： 1 、赠送课程在管理上与主修课程完全不同，不考核、不记录课次等； 2 、赠送课程在学员毕业后（即上满主修课程后），如果学员认为没有达到相应的学习效果，也可以免费继续上该课程，合同甚至没有最终期限，基本算是一个永久福利； 3 、赠送课程属于公开课的性质，不专门对应某个主修课程，甚至可以理解为只要报了该培训机构的任何课程均可以上赠送的公开课； 4 、赠送课程从不单独对外销售，只会随着其他主修课程打包出售； 5 、赠送课程在设计时定位主要还是为了主修课程的有益补充；
如果把赠送合同作为单项履约义务分拆相应的合同价格实践中有以下几个几乎无法解决的问题： 1 、如果把赠送合同作为单项履约义务分拆相应的合同价格，因为上面的第 2 个特点，几乎无法确认收入，因为理论上来说学员只要愿意几乎一直可以上赠送的课程；
2 、赠送合同的分拆价格也很难确定，因为赠送合同根本不对外销售，就没有一个市场单价，如果用余值法的话，其实当总合同价格减掉两个主修课程个别售价基本就是负数了（两个主修课程打包卖价格便宜），现实中也不可行； 所以，我内心里确实很偏向于不分拆赠送课程合同价格，因为现实中很难操作，但我心里也认可陈老师的说法，所以很纠结；
我想在以后的合同中重新定位赠送课程的性质，在合同中直接说明赠送课程作为主修课程的有益补充，是为了学员巩固加深主修课程所学内容；如果这样定位赠送课程的话，分拆合同的时候只分拆主修课程是不是也算说的过去？？？？
引用的准则： 第十条企业向客户承诺的商品同时满足下列条件的，应当作为可明确区分商品： （一）客户能够从该商品本身或从该商品与其他易于获得资源一起使用中受益； （二）企业向客户转让该商品的承诺与合同中其他承诺可单独区分。 下列情形通常表明企业向客户转让该商品的承诺与合同中其他承诺不可单独区分： 1 ．企业需提供重大的服务以将该商品与合同中承诺的其他商品整合成合同约定的组合产出转让给客户。 2 ．该商品将对合同中承诺的其他商品予以重大修改或定制。 3 ．该商品与合同中承诺的其他商品具有高度关联性。

回答人：chenyiwei
建议考虑以下几点： 1 、新修订的合同限定赠送课程的参与最长时间，收入确认时根据历史经验合理估计赠送课程的参与时间； 2 、因为主修课程单卖的定价偏高，基本都是组合销售，要考虑其单独标价是否具有表明准则中“单独售价”的意义； 3 、考虑主修课程是否存在几门课构成一个模块的情况，考虑分拆为履约义务的最小单元是课程还是模块； 4 、对赠送课程，建议考虑能否采用成本加成法确定其单独售价（每次课的成本除以在线人数，加适当毛利）。

提问人：dfhcpa 时间：2017-11-28 11:29:27
陈老师，谢谢您不厌其烦的回复，真的很感谢； 该培训机构为了回归教育的本质，力求学员能够真正学到知识，而且能让学员即使在该培训机构结束学业了也能继续有学习的机会，所以该培训机构对于赠送课程目前是长期免费的，这个比较难改变，毕竟涉及到经营宗旨的问题； 如您所言，主修课与赠送课均本质上是捆绑销售，按照准则要求确实需要应该分拆合同价格确认收入，但分拆在实践中确实存在以下几个难以攻克的难点： 1 、如何分拆价格：培训这个行业有点特别，老师不同，价格可能就有差异；就算只分拆主修课，我们也是按照大体估计的公允单价乘以数量按比例分拆的，如果再考虑分拆赠送课程，因为分拆课程就不单独对外销售，很难确定其单独售价，从审计的角度很难取得令人真正心服的分拆价格方法；您说可以考虑成本加成法，成本加成法其实也存在问题，赠送课程一般属于公开课，可能一个老师对应几百上千个学生，老师每小时工资一两百元，分摊到学生头上成本寥寥无几； 2 、就算找到合理的方法分拆价格，收入确认也是个难题：首先是赠送课没有期限，也没课次要求，就没法确认收入了，当然我可以考虑历史数据进行估计每个学员上赠送课的时间或者课次，但实务中我们也没有那么大的数据量能做到较为合理的估计；其次，比如有些学员比较好学，可能同时报两三个课程类型，但赠送的课程是一样的，拆好了又该怎么确认收入呢？难不成该学员报的所有的课程类型的赠送课都确认相应的收入？这给系统统计带来很大的挑战。 实事求是，从实践的角度来说，分拆赠送课程涉及太多的会计估计，而且这些估计主观性很强； 所以我相当纠结这个分拆的问题，如您所言，确实构成了单项履约义务，确实该分拆，但我又没办法分拆；
所以我想到了更改合同的方案，您看是否合适？ 赠送课程最主要的内容包括 1 、老师纠正日常发音的不准确问题 2 、文化兴趣课程；
因此我在计划合同上对赠送课程进行定性描述，将其描述为主修课程的有益补充，是为了巩固加深主修的课程；这样，让赠送课程与主修课程建立关联性，根据准则第十条第三项“该商品与合同中承诺的其他商品具有高度关联性。”规定，就可以认为赠送课程不形成可明确区分商品，进而也就不作为单项履约义务；其实我这样做的目的就是规避掉赠送合同分拆合同价格确认收入的问题；我也是没办法中的办法；当然，陈老师您可能会说，就算合同中这样更改也不符合“高度关联性”的要求，实事求是，我内心里也这么认为；
如果退一步讲，现在我把合同中的赠送课程也分拆了，收入我也按照历史数据估计的期限确认了，我想我唯一能使用分拆方法只有按照成本加成法；那么公共课一般所有课程类型的报名学员均可以参加，参加的人数从几百到几千都可能，而一堂公开课老师工资也不超过两百元，分摊到每个学员头上的成本也微乎其微了，相应的从合同中分拆的收入也很微小；虽然费了很大劲，但对最终收入的影响应该很小；
所以真的很纠结这个问题，不拆吧不太符合会计准则规定，拆吧对收入影响其实很小，而且涉及的会计估计很多（要估计学员上赠送课的课次、期间时长，还要估计公开课每个学员的成本等等），主观性都很强；望陈老师能多多指点。 万分感谢

回答人：chenyiwei
如果确实难度很大，则看看从是否切实可行和重要性原则的角度找理由。无论如何，符合准则的大原则、自圆其说，都是基本要求。

提问人：呼叫帮助 时间：2018-03-20 19:26:51
某企业，从供应商处购买设备送至客户指定地点，根据客户的要求时间进行设备安装（即将企业的成熟软件安装至大型设备中），企业按终验确认收入。根据历史数据基本没有安装不成功的情况，且根据付款条款设备到货将支付合同总额的80%，软件款20% 其他资料：设备的安装时间依赖于客户的要求，会造成有些设备一年半载都没安装； 设备成本和收入能够可靠计量； 观点一：该企业实为卖软件产品的企业，从付款条款看硬件设备占总收入的大部分，应可以在设备到达验收后即可确认设备部分的收入，软件收入在终验后再确认。 观点二：硬件的出售是依赖于该软件属一揽子协议，因此应终验确认。 陈版，这个是否就是涉及合同分拆的问题？

回答人：chenyiwei
关键是看软件和硬件之间的联系，例如硬件是否只能在安装了该特定软件之后才能运行，而该软件也只能在该特定的硬件平台上运行。

提问人：呼叫帮助 时间：2018-03-22 20:24:40
顾客想买一台能绘画的笔记本，卖家外购市面一台笔记本有基本的操作系统，然后加装一个自制的绘画软件（外购笔记本的硬件品质已能满足相关要求），即达到顾客的要求。且向顾客卖这台能绘画的笔记本已注明软件多少钱，硬件多少钱。硬件的验收就是能正常的运行，至于是否达到绘画条件要装上软件才知道 硬件只能在这个行业使用，需加装相关软件才能达到顾客要求。只是软件并非此家唯一性，可以购买他家或其他家。买家只所以不分开买还看重一个售后服务 chenyiwei点评 此情况下硬件为外购通用（在行业内具有通用性），软件则可以有多种购买选择，这种情况下应认为软硬件的结合不紧密，分别确认收入可能可行，但应注意软硬件两部分的相对标价是否公允。
陈版，我还看过您一个类似的回复， 某些情况下，如果硬件完全是外购的通用硬件，软件和硬件的结合不紧密，则还是有可能分解为两个独立的收入确认单元，分别按各自适用的原则确认收入的。当然实际操作中这种情况较少见。
陈版，两部分标价的相对公允性问题还是要关注的，请问为什么？

回答人：chenyiwei
如果分为两个收入确认单元，分别按各自适用原则确认收入，可能确认在不同的期间，以及计量方法不同等。此时如果不关注公允性，可能导致对收入确认的操纵。

提问人：呼叫帮助 时间：2018-03-23 08:51:56
某epc工程合同约定，设备的重大风险报酬从到达现场重大风险报酬转移，请问此时陈老师是否需要全额确认该收入为EPC工程收入，我认为应该按照完工进度确认，但是企业辩解说这个到达现场是已经转移风险报酬，该设备占了该epc价值的60%左右。 请教陈版主，在实际操作中，一个EPC项目可能包含有勘察设计、土建施工、设备销售安装等各个环节，营改增后，涉及的税率不一样，能否把一个EPC合同拆分成三个阶段分别确认收入成本？

回答人：chenyiwei
EPC虽然分为多个阶段，但客户的目的就是取得一项直接可用的设备，所以整体构成一项履约义务，不能单就其中的设备交付、设计图纸交付等分别确认设备销售收入和设计服务收入。应按照项目整体履约进度确认收入。

提问人：呼叫帮助 时间：2018-03-24 10:48:09
EPC工程是一个整体，不单独考虑其中部分设备的销售收入确认问题，因此不应当仅仅因为“这个到达现场是已经转移风险报酬”就单独确认这部分销售收入。但应同时注意：如果以已发生成本占预计总成本的比例确定完工百分比，则这些设备需在运抵现场并投入安装后才能将其成本纳入完工进度计算。陈版，是否可以这样理解？

回答人：chenyiwei
目前的建造合同准则下是这样。